【裁判字號】    97,重訴,377
【裁判日期】    980729
【裁判案由】    給付買賣價金
【裁判全文】
臺灣臺中地方法院民事判決             97年度重訴字第377號
原      告
即反訴被告  甲○○
訴訟代理人  張績寶律師
複  代理人  乙○○
            莊惠祺律師
被      告
即反訴原告  丁○○
上列當事人間請求給付買賣價金事件，本院於民國98年6月29日
言詞辯論終結，判決如下：
    主  文
原告之訴及假執行之聲請均駁回。
訴訟費用由原告負擔。
反訴被告應於反訴原告將如附表所示之不動產所有權移轉登記予
反訴被告之同時，給付反訴原告新台幣肆佰壹拾萬元。
反訴被告應給付反訴原告新台幣陸拾萬元，及自民國97年9月9日
起，至清償日止，按年息百分之五計算之利息。
反訴原告其餘之訴駁回。
反訴訴訟費用由反訴被告負擔。
本判決第四項反訴原告勝訴部分，於反訴原告以新台幣貳拾萬元
為反訴被告供擔保後，得為假執行；如反訴被告以新台幣陸拾萬
元為反訴原告預供擔保後，得免為假執行。
反訴原告其餘假執行之聲請駁回。
    事實及理由
甲、程序方面：
    按被告於言詞辯論終結前，得在本訴繫屬之法院，對於原告
    及就訴訟標的必須合一確定之人提起反訴；反訴之標的，與
    本訴之標的及防禦方法不相牽連者，不得提起，民事訴訟法
    第259條、第260條第1項定有明文。本件被告於民國（下同
    ）97年9月3日，具狀提起反訴，請求原告返還已付價款新台
    幣（下同）410萬元及賠償違約金60萬元，核與提起反訴之
    要件相符，是本件被告提起反訴，應予准許，併此敘明。
乙、實體方面：
壹、本訴部份：
一、原告主張：被告於97年5月11日，與原告簽訂不動產買賣契
    約書，以1368萬元之代價，向原告購買原告所有坐落台中市
    西屯區○○○段933-32地號土地，面積184平方公尺，權利
    範圍全部、同段933- 23地號土地，面積103平方公尺，權利
    範圍1/13，及其上同段建號16797號即門牌號碼為台中市西
    屯區○○○街17之5號建物，權利範圍全部（下稱系爭建物
    ）。被告已經交付買賣價金410萬元，尾款958萬元則約定由
    被告向銀行辦理貸款後支付，因此系爭不動產所有權已於97
    年6月13日，移轉登記予被告指定之訴外人王明燕，惟被告
    於原告辦妥所有權移轉登記後，即藉詞原告於締約過程中未
    明確告知曾於93年3月9日，與建商簽訂「私設道路土地分管
    暨工程變更設計同意書」之事實，故意隱匿系爭買賣標的之
    瑕疵，令其受損甚鉅云云，拒不履行買賣契約，並發函指稱
    原告違反系爭不動產買賣契約第8條第2款、第7款之約定，
    主張解除買賣契約。然系爭不動產買賣契約係透過群義不動
    產經紀股份有限公司仲介締結，被告於簽約前曾前往現場查
    看4、5次，並詳加研讀系爭土地、建物登記謄本等資料，仔
    細詢問相關使用情形後，始就房屋現況與原告簽立買賣契約
    ，原告並無任何之隱瞞。原告雖未告知曾與建商簽訂「私設
    道路土地分管暨工程變更設計同意書」一事，上開同意書係
    建商興建系爭房地之初，對於系爭房地之規劃所擬訂，換言
    之，系爭房地之興建及使用現況即係上開同意書落實之成果
    ，參諸被告於簽約前曾前往現場查看4、5次，並仔細詢問相
    關使用情形後始同意簽約等情，其對於系爭房地之現況、使
    用情形實無法諉為不知，故原告縱使未提出上開同意書予被
    告，亦難謂對於被告有何重大損害。又上開同意書就私設道
    路部分之約定雖以「分管」為名，究其約定內容，洵非「分
    管契約」或「分管協議」，被告執為原告違反系爭不動產賣
    賣契約第8條第2款約定之依據，容有誤會。再依民法第354
    條之規定，本件被告並未詳細說明其所稱原告未明確告知曾
    與建商簽訂「私設道路土地分管暨工程變更設計同意書」之
    事實。何以屬於前開法條規定之「滅失或減少其價值」、「
    滅失或減少其通常效用」、「滅失或減少契約預定效用」之
    瑕疵，則其指稱原告違反系爭契約第8條第7款約定云云，亦
    難採認。被告僅空言指稱原告違反系爭契約第8條第2款、第
    7款之約定，令其受損甚鉅，其自得主張解除契約云云，然
    並未說明其因此有何解除契約之請求權依據，是其主張解除
    契約，難認有據。為此，爰依系爭不動產買賣契約之法律關
    係提起本件訴訟。並聲明：被告應給付原告958萬元，及自
    起訴狀繕本送達翌日（即97年9月2日）起至，清償日止，按
    年息百分之五計算之利息。且陳明：願供擔保請准宣告假執
    行。
二、被告則以：
（一）依系爭不動產買賣契約書第8條第2款、第6款、第7款約定
      ：「關於本買賣標的物如有使用執照（或影本）、結構圖
      及管線配置圖或使用現況之分管協議、住戶規約、大樓管
      理辦法、停車位使用辦法、住戶使用維護手冊等文件，賣
      方除應於訂約時將其情形告知買方外，並應於買賣標的物
      點交時一併交付予買方或其登記名義人，買方或其登記名
      義人應繼受其有關之權利義務」、「本買賣標的物現有增
      建之違章建築物位置僅3F陽台外推」、「賣方除另有約定
      外應依民法規定負擔瑕疵擔保責任」；第10條第2款約定
      ：「賣方若未依本約履行各項義務．．．買方得解除本契
      約。解約時賣方除應將買方已付之房地價款全部退還買方
      外，並應按已付價款同額之現金支付違約金」。又原告簽
      名確認之不動產標的現況說明書第2及19項次分別內載：
      「本社區是否有其他分管協議？」「其他重要事項：」，
      被告皆在「否」欄打勾，表示並無其他分管協議及其他重
      要事項。被告之所以向原告買受系爭房地，係因系爭土地
      上除建有房屋一棟外，其餘空地之現狀為建物旁之庭院，
      於買受後得以獨立充分利用，用以提升生活品質，且依建
      蔽率計算，尚可合法增建建物，得於子女成長結婚生子時
      合法增建，惟系爭房地不動產買賣契約簽約後，被告於給
      付頭期及二期款後，發現原告竟隱瞞事實前曾與訴外人碧
      益建設有限公司（以下簡稱碧益公司）於93年3月9日，簽
      立「私設道路土地分管暨工程變更設計同意書」，足徵原
      告於簽約之時，故意隱瞞其有在「私設道路土地分管暨工
      程變更設計同意書」簽名同意，則被告信賴原告之不動產
      標的現況說明書之保證，原以為系爭土地上除建有房屋一
      棟外，其餘空地現狀為建物旁之庭院，於買受後得以獨立
      充分利用，用以提升生活品質，及尚可合法增建建物，因
      而購置系爭房地，竟因原告之故意隱瞞該筆土地為私設巷
      道之迴車空間，且得接受社區管理委員會管理而無法獨立
      充分利用；又地下層面積80.28平方公尺部分原為「休閒
      空間」，並非現況之停車空間，原告亦未告知，致被告於
      簽約時因信賴原告之不動產標的現況說明書之保證，誤以
      為既有停車空間為合法之停車空間，導致日後有違法使用
      遭拆除之虞。是依系爭不動產買賣契約書第10條第2款約
      定及民法第349條之規定，原告未依不動產買賣契約書第8
      條第6款約定告知目前一樓庭院及地下室為違章使用，致
      原告無法擔保排除社區管理委員會對該筆土地使用、管理
      之權，顯未依本約履行各項義務，被告自得依不動產買賣
      契約書之約定解除系爭契約，從而被告依系爭不動產買賣
      契約書及民法第359條前段之規定，以台中港存證號碼002
      26號郵局存證信函為解除契約之意思表示。
（二）再則，被告於97年5月11日，向原告購買系爭房地，被告
      於訂約前僅前往現場查看過2次；分別為同年5月10日下午
      5-6時左右及5月11日早上10時左右，並非如原告所謂之「
      於簽約前曾到現場查看4、5次」，合先敘明。又因查看現
      場與簽約時間僅短短數小時，被告根本無時問查證及詢問
      相關使用情形，僅能信賴原告所簽名確認之不動產標的現
      況說明書及賣方（或群義不動產經紀股份有限公司）所提
      供之土地、建物謄本、地籍圖資料即予以簽約，並依約分
      別於97年5月12日給付頭期款200萬元；97年6月2日給付第
      二期款210萬元，而系爭房地產所有權雖於97年6月13日移
      轉登記與被告指定之訴外人王明燕，惟迄今尚未點交。直
      至97年6月18日（系爭房地產已移轉登記完竣）晚上6時左
      右群義不動產經紀股份有限公司經紀人丙○○始告知被告
      ，原告曾於93年3月9日簽立「私設道路土地分管暨工程變
      更設計同意書」予碧益公司，足證原告確有隱瞞系爭房地
      產權利瑕疵及部分違章建築之事實。綜上所述，原告依系
      爭不動產買賣契約之法律關係，請求被告給付958萬元云
      云，顯屬無稽。並聲明：原告之訴及假執行之聲請均駁回
      。且陳明：如受不利益之判決，願供擔保請准宣告免為假
      執行。
三、兩造經協商簡化爭點，就下列事實不為爭執，本院自得採為
    判決之基礎：
（一）被告於97年5月11日，與原告簽訂不動產買賣契約書，以1
      368萬元，向原告購買原告所有坐落台中市西屯區○○○
      段933─32地號土地（權利範圍全部）、同段933─3地號
      土地（權利範圍十三分之一），及其上門牌號碼台中市西
      屯區○○○街17之5號之建物（權利範圍全部，含自家地
      下室車位1個）。被告已付價金410萬元，第四期尾款958
      萬元約定由被告向銀行辦理貸款後支付，被告就尾款價金
      則尚未給付。
（二）系爭不動產所有權於97年6月13日，移轉登記予被告指定
      之第三人王明燕。
（三）卷附兩造不動買賣契約書（即原證一）、不動產標的現況
      說明書（即被證三）、私設道路土地分管暨變更設計同意
      書（即原證四）均為真正。
（四）原告於買賣契約訂立之初，未將其與碧益公司間，訂有上
      開私設道路土地分管暨變更設計同意書之事實，告知被告
      。
四、得心證之理由：
    本件原告主張依前述買賣契約之約定，被告應給付原告買賣
    價金958萬元云云，惟為被告否認，並以前詞置辯，是本件
    所應審究者為：原告就本件買賣是否有重要事項對被告未盡
    告知義務？如有，該未告知之情事，是否構成解除契約之重
    要事由？被告得否因被告未盡告知而解除契約，並拒絕剩餘
    價金之給付？經查：
（一）依卷附系爭不動產買賣契約書第8條第2款約定：「關於本
      買賣標的物如有使用執照（或影本）、結構圖及管線配置
      圖或使用現況之分管協議、住戶規約、大樓管理辦法、停
      車位使用辦法、住戶使用維護手冊等文件，賣方除應於訂
      約時將其情形告知買方外，並應於買賣標的物點交時一併
      交付予買方或其登記名義人，買方或其登記名義人應繼受
      其有關之權利義務」、同條第6款載明：「本買賣標的物
      現有增建之違章建築物位置：3F陽台外推」、同條第7款
      定：「賣方除另有約定外應依民法規定負擔瑕疵擔保責任
      」；是依上開約定原告除應將系爭土地、房屋之所有權移
      轉予被告或其指定之人外，亦應依約將「本買賣標的物使
      用現況之分管協議」，於訂約時將其情形告知被告，並應
      於買賣標的物點交時一併點交文件予被告，以便被告核對
      系爭不動產之產權是否有其他限制使用之情事存在。如原
      告未為告知或交付，其有契約違反事屬當然。又同條第6
      款載明：「本買賣標的物現有增建之違章建築物位置：3F
      陽台外推」、同條第7款定：「賣方除另有約定外應依民
      法規定負擔瑕疵擔保責任」；是依上開約定，原告告知被
      告系爭建物現存之使用狀況，僅3F陽台外推屬違章建築，
      被告就該違建部分同意原告免除瑕疵擔保責任外，其他系
      爭建物如有物之瑕疵或權利瑕疵，原告仍應負瑕疵擔保責
      任，應可認定。
（二）又原告就系爭買賣房地，於買賣契約訂立之初，與碧益公
      司間，訂有上開私設道路土地分管暨變更設計同意書，惟
      於轉賣予被告時未告知被告該私設道路土地分管暨變更設
      計同意書存在之事實，為兩造不爭執，且為證人即本件房
      屋仲介處理人員丙○○到所陳明。經本院會同兩造履勘現
      場「現場台中市○○○街17─5號，建物為地上四層，地下
      一層，屋前有庭院，庭院與中庭步道間有種植福木與小矮
      樹區隔，地下一樓是地下室現場設有二個停車位，其他是
      一般空間，庭院空間目測大約八、九坪，庭院現況如被告
      提出之現場照片。」，有勘驗筆錄一份，在卷可稽；而經
      本院檢附系爭房屋之平面圖為附件，向台中市政府函詢：
      「1.貴府轄區坐落台中市西屯區○○○段933之23至933之
      36地號土地上建物（碧益達觀社區），是否有遭人檢舉非
      法變更設計使用？貴府是否有派員勘查現場？如有請將勘
      查資料送院參辦。2.如附件系爭證六平面圖所示之私設道
      路迴車空間，如將之變更設計為步道或庭院使用是否違法
      ？該私設道路迴車空間之土地所有人可否利用該土地加建
      房屋？3.如附件系爭證七所示地下室平面間之使用性質為
      何？可否為停車位使用？又系爭地下室是否有道路設計？
      4.如系爭證七地下室空間設計，非為停車位設計，如將之
      改為停車位使用，並於地下室私設通道對外供車輛行使，
      是否違反相關規定？該變更設計設之道路、停車位是否依
      法應予拆除？」，經台中市政府函覆：「1.本府尚無關於
      碧益達觀社區之檢舉案件，另依本據本市西屯區公所94年
      1月5日違建查報單與本府94年5月4日交見證紀錄，本府於
      94 年1月11日、94年5月19日，以違章建築拆除通知單查
      報旨揭社區混凝土圍牆、加強磚造管理室違建在案。2.有
      關證六平面圖迴車道之使用疑義，依據公寓大廈管理條例
      第9條第2項規定：住戶對共用部分之使用應依具其設置目
      的及通常使用方法為之。但另有約定者從其約定。及建築
      技術規則設計施工編第2章第3條之1（迴車道設置）規定
      略以：私設通路為單向出口，且長度超過35公尺者，應設
      置汽車迴車道；迴車道視為該通路之一部分．．．，案址
      現場既於建築物核准圖說登載為迴車道，其使用自不得違
      反該設置目的加建房屋，但得依據原核准圖說（綠化檢討
      圖）植草綠、設置車位前植草磚。3.關於證七平面圖停車
      使用疑義，經查：案址建築使用執照地下室空間為住宅使
      用，改為停車位使用設置對外通道，應依建築法第73 條
      第2項規定：建築物應依核定之使用類組使用，其有變更
      使用類組或有第9條建造行為以外主要構造、防火區劃、
      防火避難設施、消防設備、停車空間及其他與原核定使用
      不合之變更者，應申請變更使用執照。但建築物在一定規
      模以下之使用變更，不在此限。辦理變更建築物使用。如
      涉違建情事，應依違章建築處理辦法辦理。」、且「依建
      築法第73條第2項規定：建築物應依核定之使用類組使用
      ，其有變更使用類組或有第9條建造行為以外主要構造、
      防火區劃、防火避難設施、消防設備、停車空間及其他與
      原核定使用不合之變更者，應申請變更使用執照。但建築
      物在一定規模以下之使用變更，不在此限。及台中市建築
      物免辦理變更使用執照辦法第2條第1項規定：同一戶建築
      物使用類使用執照登載之類組不符，除出入口、走廊、樓
      梯外，未變更主要構造、防火區劃及停車位空間者，得依
      本規則規定免辦理變更使用執照，貴院詢之案件，倘將原
      非設計供停車位之地下室空間，改為停車使用，並私設通
      道對外供車輛使用，即已涉及防火區劃及停車位空間變更
      ，尚無建築物免辦理變更使用執照辦法之適用。」等語，
      有台中市政府97年12月3日0970280950號函、98年1月16
      日0980023303號函，在卷可參，是被告所購之台中市○○
      ○街17─5號建物，其屋前現有庭院及中庭步道，原係設計
      為迴車道使用，現經住戶更為庭院使用，而地下室空間，
      本僅得為住宅使用，惟現經違章改為停車位使用，且違章
      設置對外通道，是被告主張其所購之台中市○○○街17
      ─5號建物庭院空地部分，屬不得專用之迴車道，且地下
      室停車位係違建之停車位等事實，應屬可採。原告主張其
      所出售建物就附屬庭院及地位室停車位之變更使用，無庸
      申請變更使用執照，非屬違章建築，自無可採。
（三）再者，依卷附私設道路土地分管暨變更設計同意書第1條
      記載：「為便於本社區生活便利性，買方（即原告）同意
      將持有之土地無條件供本社區規劃水電設施、中庭景觀植
      栽、法規規劃迴車空間號大設道路及通行之用，並接受本
      社區管理委員會管理，爾後絕無異議。凡本私設道路通行
      、通水權不需向地政機關申請地役權設定登，且同意為無
      期限。」；、第3條記載：「買方（即原告）於買受時充
      分認知並同意，本戶之車道及停車位置係於法規之外，重
      新規劃，各戶應按新規分別停車絕無異議  且不得主張持
      分土地面積而佔用其他汽車停放位置及車道，或對他人之
      汽車停車位置提出異議，或堆放物品影響通行，或主張其
      他收益處分、異議之權利。」、第6條載明：「本切結書
      ．．．即便未來本房地有轉讓、借用、租賃、承、贈與、
      抵押第三人時，買方同意有告知第三人之義務，使第三人
      承受有契約之規範及遵循本協議切結書內容．．．」，系
      爭迴車道之變更使用及地下室停車位之違章建築，均係原
      告與建商協議下所為之違章使用，其為原告明知自無疑義
      。然原告於出售房屋之時，僅告知被告系爭建物僅「3F陽
      台外推」屬違章建築，就系爭迴車道及地下室違章使用部
      分，均未告知被告，是被告主張原告違反契約未盡告知義
      務，應屬可採。又審諸系爭建物，現除有庭院可得使用外
      ，且有地下室停車位可得使用，庭院本是住戶附屬空間，
      可供住戶單獨使用以強化住居生活品質，而現代人多有使
      用汽車，於購屋時，常以停車位之有無為是否購屋之參考
      因素，停車位顯為現代人購屋必備之空間，其價值非低，
      本件買賣契約特別載明買賣之建物有一停車位（實為地下
      室）得合法使用，更明本件買賣，被告於購屋之際，係審
      酌系爭建物有合法庭院、停車位可得單獨使用，而加以購
      買無誤。惟系爭建物所附設之庭院非屬得用之空間、而停
      車位非合法建物，已如前述，該違章之建物，隨時有遭查
      報拆除而無法使用之可能，原告所出售之建物整體上，顯
      有遭他人拆除之瑕疵存在。按物之出賣人對於買受人，應
      擔保其物依第373條之規定危險移轉於買受人時無滅失或
      減少其價值之瑕疵，亦無滅失或減少其通常效用或契約預
      定效用之瑕疵。民法第354條前段定有明文，是系爭建物
      所附屬之庭院不得專用，及停車位，隨時有遭查報拆除之
      危險存在，其顯有價值減少之瑕疵存在，應可認定。
（四）另買賣因物有瑕疵，而出賣人依前五條之規定，應負擔保
      之責者，買受人得解除其契約或請求減少其價金。民法第
      359條前段定有明文。且依卷附買賣契約第10條第2款約定
      ：「賣方若未依本約履行各項義務．．．買方得解除本契
      約。解約時賣方除應將買方已付之房地價款全部退還買方
      外，並應按已付價款同額之現金支付違約金」。按原告明
      知其所出售之標的建物，有前述價值減少之瑕疵存在，而
      未告知被告，則被告本得依不動產買賣契約書之約定及民
      法第359條前段之規定解除本契約，今被告於97年6月25日
      ，已以台中港存證號碼00226號郵局存證信函通知原告為
      解除契約之意思表示，嗣後並向台中市西屯區公所就解除
      契約乙事申請調解，為原告所不爭執，並有被告所提出之
      存證信函一份、台中市西屯區公所製發97年西屯民調字第
      230號調解不成立證明書，在卷可稽。是被告抗辯兩造間
      之系爭買賣契約業經被告解除，應屬可採。又系爭買賣契
      約既經被告解除而自始失其效力，原告對被告已價金給付
      請求權存在，從而，原告依價金給付請求權之法律關係請
      求被告應給付原告958萬元，及自起訴狀繕本送達翌日起
      ，至清償日止，按年息百分之五計算之利息，為無理由，
      應予駁回。又原告之訴既經駁回，其假執行之聲請，失所
      附麗，應併予駁回。
乙、反訴部分：
一、反訴原告主張：反訴被告未依約履行各項義務，應告知而未
    告知，顯失公平與誠信，反訴原告自得依不動產買賣契約書
    之約定及民法第359條前段之規定解除本契約，反訴原告已
    以台中港存證號碼00226號郵局存證信函通知反訴被告為解
    除契約之意思表示，嗣後並向台中市西屯區公所就解除契約
    乙事申請調解，有台中市西屯區公所製發97年西屯民調字第
    230號調解不成立證明書可查。又反訴原告已依約給付價款
    410萬元，已如前述，依法及系爭不動產買賣契約第10條第2
    款之約定，反訴原告自得依約請求反訴被告返還410萬元之
    已付價金；又因反訴原告向反訴被告買受系爭不動產，已給
    付仲介費13萬元、契稅等8萬1309元，加上反訴原告為初次
    購屋，打算尋覓終身可棲身之所，卻逢此糾紛，日夜難眠，
    致身憔悴，本可依系爭不動產買賣契約書第10條第2款約定
    ，解約時賣方除應將買方已付之房地價款全部退還買方外，
    並應按已付價款同額之現金支付違約金即410萬元，反訴原
    告僅請求反訴被告給付60萬元之違約金，為此提起本件反訴
    。並聲明：反訴被告應給付反訴原告470萬元，及自反訴狀
    送達之日起，至清償日止按年息百分之五計算之利息。且陳
    明：願供擔保請准宣告假執行。
二、反訴被告則以：反訴原告係依兩造系爭契約第10條第2款約
    定，主張反訴被告未依系爭契約履行，其得解除系約，反訴
    被告並應按其已給付價款同額之現金，支付予反訴原告，以
    作為違約賠償。審酌前揭約定內容，兩造前揭違約金之性質
    ，應屬損害賠償總額預定性之違約金賠償。茲審酌，反訴原
    告自承購買系爭房屋目的乃為自用，想給孩子單純之住家環
    境，非為投資轉售，故縱認反訴原告主張解除契約縱有理由
    ，應認反訴原告除受有已付價款410萬元之利息損失外，實
    際上所受之其他損害應屬有限，故反訴原告請求反訴被告支
    付60萬元之違約金，顯屬過高。而反訴原告所稱受利息損失
    即5萬8548元部分，因該款現尚非原告所取得，亦不得向原
    告主張。至反訴原告雖另主張有關仲介費、契稅、貸款開辦
    費、代書費用及登記規費、履保費用。97年地價稅，以及精
    神損失等，亦均屬其受損害之範圍。但查，反訴原告以其每
    日薪資計算請求精神上損失，並非客觀上所受實際損害，此
    部分請求顯欠根據；而其他有關仲介費等費用，原係買受雙
    方依契約或慣例應自行負擔之費用，反訴原告指稱此部分已
    付費用應由反訴被告予以賠償，亦不符事理。反訴被告亦因
    反訴原告拒不履行契約，亦受有支付利息25萬5281元、仲介
    費30萬1000元、增值稅16萬2869元，計71萬9150元之損害，
    故倘鈞院認反訴原告主張解除契約，請求返還價金及賠償損
    害，為有理由，反訴被告爰以上開所受損害之金額為抵銷之
    抗辯。且系爭不動產已於97年6月13日移轉登記予反訴原告
    指定之訴外人王明燕，故縱認反訴原告主張解除契約為有理
    由，惟於反訴原告將系爭不動產所有權移轉予反訴被告之前
    ，反訴被告自得行使同時履行抗辯權，拒絕返還價金及賠償
    損害。並聲明：駁回反訴原告之訴。且陳明：如受不利益之
    判決，願供擔保請准宣告免為假執行。
三、按契約解除時，當事人雙方互負回復原狀之義務，除法律另
    有規定或契約另有訂定外，1.由他方所受領之給付物，應返
    還之。2.受領之給付為金錢者，應附加自受領時起之利息償
    還之。民法第259條第1款、第2款定有明文。本件反訴原告
    主張反訴被告明知其所出售之標的建物，有前述價值減少之
    瑕疵存在，而未告知反訴原告，則反訴原告本得依不動產買
    賣契約書之約定及民法第359條前段之規定解除契約，今反
    訴原告於97年6月25日，已以台中港存證號碼00226號郵局存
    證信函通知原告為解除契約之意思表示，嗣後並向台中市西
    屯區公所就解除契約乙事申請調解，兩造間之系爭買賣契約
    業經反訴原告解除，系爭買賣契約自始失其效力等事實，應
    屬可採，已詳述如前本訴理由所載，是反訴原告主張兩造間
    之買賣契約業已解除，反訴被告應將所領之價金410萬元返
    還反訴原告，於法有據。又按契約解除，雙方互負回復原狀
    之義務，民法第259條定有明文。此項互負之義務依同法第
    261條準用第264條之規定，於他方未為對待給付前，得拒絕
    自己之給付，此一同時履行抗辯權之援，無需以訴為之倘
    當事人一方在訴訟上已為此抗辯，法院即應為他方提出對待
    給付時，應對之為給付之判決。（最高法院85年度台上字第
    2220 號判決參照），本件反訴被告固有收受反訴原告410萬
    元之價金，惟其於解約前亦已依約將系爭如附表所示之不動
    產所有權移轉登記予反訴原告指定之訴外人王明燕，反訴原
    告於買賣契約解除後，對反訴被告亦負有將如附表所示之不
    動產所有權移轉登記予反訴被告之義務，是反訴被告就反訴
    原告此一請求為同時履行抗辯，即有理由，是本院就反訴原
    告此一請求，自應為他方提出對待給付時，應對之為給付之
    判決，即反訴被告應於反訴原告將坐落如附表所示不動產之
    所有權移轉登記予反訴被告之同時，給付反訴原告410萬元
    。反訴原告逾此範圍之請求，則無理由，應予駁回。
四、又按當事人得約定債務人於債務不履行時，應支付違約金。
    違約金，除當事人另有訂定外，視為因不履行而生損害之賠
    償總額。其約定如債務人不於適當時期或不依適當方法履行
    債務時，即須支付違約金者，債權人除得請求履行債務外，
    違約金視為因不於適當時期或不依適當方法履行債務所生損
    害之賠償總額。民法第250條定有明文。本件兩造買賣契約
    第10條第2款約定：「賣方若未依本約履行各項義務．．．
    買方得解除本契約。解約時賣方除應將買方已付之房地價款
    全部退還買方外，並應按已付價款同額之現金支付違約金」
    ，今兩造買賣契約既因反訴被告契約違反告知義務，未將系
    爭建物附屬庭院、停車位為違章建築之情事告知反訴原告，
    買賣標的物存有價值減少瑕疵而遭反訴原告解除契約，反訴
    被告本有債務不履行之情事，是反訴原告依兩造所約定之違
    約金條款請求反訴被告給付違約金，於法有據。再者，反訴
    原告已給付之價金為410萬元，依約反訴被告本有給付相對
    應之違約金責任，即反訴原告依約定得請求反訴被告給付違
    約金410萬元，今反訴告僅請求反訴被告給付60萬元，審諸
    本件交易價額高達1368萬元，且反訴原告已付價金為410 萬
    元等情，反訴原告請求被告給付違約金60萬元，尚無過高之
    情事，應予准許，反訴被告抗辯反訴原告請求過高，尚屬無
    據。又反訴被告抗辯：反訴被告亦因反訴原告拒不履行契約
    ，亦受有支付利息25萬5281元、仲介費30萬1000元、增值稅
    16萬2869元，計71萬9150元之損害，故倘鈞院認反訴原告主
    張解除契約，請求返還價金及賠償損害，為有理由，反訴被
    告爰以上開所受損害之金額為抵銷云云，然查本件買賣契約
    係因反訴被告違反告知義務，未將系爭建物附屬庭院、停車
    位為違章建築之情事告知反訴原告，因反訴被告違反契約且
    系爭買賣標的物存有價值減少瑕疵而遭反訴原告解除契約，
    已如前述，是系爭買賣契約之解除，實係可歸責於反訴被告
    之事由所致，反訴原告並無債務不履行之情事，反訴被告對
    反訴原告並無債務不履行損害賠償請求權存在，是反訴被告
    所抗辯：其受有支出71萬9150元之損害事實，縱屬存在，該
    等支出並非反訴原告債務不行所致之損害，就該等支出，反
    訴被告對反訴原告並無請求給付之權利存在，是反訴被告抗
    辯其對反訴原告有71萬9150元之損害賠償請求權存在，可供
    其對反訴原告之前述請求權為抵銷抗辯，其得拒絕給付，尚
    無可採。從而，反訴原告依違約金給付請求權，請求反訴被
    告應給付反訴原告60萬元違約金，及自反訴狀繕本送達之日
    （即97年9月9日）起，至清償日止按年息百分之五計算之利
    息，為有理由，應予准許。
五、本件反訴原告勝訴部分，除主文第三項對待給付判決部分，
    尚待反訴原告同時為對待給付，不適宜為假執行宣告外，其
    餘反訴原告勝訴部分，兩造均陳明願供擔保請准宣告假執行
    免為假執行宣告，核無不符，爰酌定相當擔保金額，併准許
    之。至於反訴原告敗訴部分，既經駁回，其假執行之聲請，
    失所附麗，應予駁回。
丙、本件判決之基礎已臻明確，兩造其餘攻擊防禦方法及舉證，
    核與判決無影響，毋庸一一論列，併此敘明。
丁、訴訟費用負擔及假執行宣告之依據：民事訴訟法第78條、第
    79條、第390條第2項、第392條第2項、第3項。
中    華    民    國    98    年    7    月    29   日
                  民事第四庭    法  官  王金洲
以上正本係照原本作成
如對本判決上訴，須於判決送達後20日內向本院提出上訴狀。
中    華    民    國    98    年    7    月    29   日
                                書記官  魏愛玲
附表
編號 土地或建物坐落       面積（平方公尺） 權利範圍
 一  台中市西屯區○○○段 184              全部
     933-32地號
 二  台中市西屯區○○○段 103              1/00
     000-00地號
 三  台中市西屯區○○○段 272.82           全部
     16797建號            （地上四層
                            地下一層）
（以下空白）


司法院資訊處製作；財團法人民間司法改革基金會備份。
